【裁判字號】    95,小上,97
【裁判日期】    950920
【裁判案由】    損害賠償
【裁判全文】
臺灣臺北地方法院民事判決              95年度小上字第97號
上  訴  人  甲○○
被上訴人    乙○○
上列當事人間請求損害賠償事件，上訴人對於中華民國95年5月1
日本院台北簡易庭95年度北小字第1381號第一審小額民事判決提
起上訴，本院判決如下：
    主      文
上訴駁回。
第二審訴訟費用新台幣壹仟伍佰元由上訴人負擔。
    事實及理由
一上訴人起訴主張：
  被上訴人本係法務部調查局台北市調查處秘書，處理綜合業務
  ；上訴人原在值日官室服務。被上訴人明知上訴人之妻游畢香
  有婚外情，而上訴人未曾委託訴外人戴華雄調查游畢香租屋情
  況，竟於民國89年11月20日在台北市調查處內部報告登載「…
  甲○○曾託戴華雄至游畢香（李妻）與陳文慶（代書）同居之
  住處屋主瞭解同居狀況…」等不實之情，損害上訴人名譽，另
  記載「戴華雄與甲○○原為拜把兄弟」、「惟戴與屋主洽談情
  形及規勸其妻之反應均未於事後告知甲○○」，亦違反告發義
  務，損害上訴人權益。上訴人於94年11月23日收受訴外人林弘
  正書狀始知悉上情。為此依侵權行為之法律關係，聲明請求被
  上訴人應給付上訴人新台幣（下同）5萬元及自起訴狀影本送
  達翌日起至清償日止按年利率5％計算之利息，並願供擔保請
  准宣告假執行。
二被上訴人答辯：
  89年間確有戴華雄向台北市調查處檢舉上訴人之行為，被上訴
  人基於職責，於89年11月20日撰寫報告記載檢舉內容並呈報駐
  區督察，該報告並非被上訴人研擬之意見，亦未公開。至於檢
  舉內容是否屬實，須由駐區督察調查研處。上訴人對於調查局
  之職權應很清楚，其主張無理由。並聲明：駁回上訴人之訴。
三原判決駁回上訴人之訴，上訴人不服，提起上訴，上訴理由略
  謂：
  (一)原審未依法踐行調解程序，卻於原判決第2頁第7行稱：「本
    件於95年4月11日調解不成立…」，為偽造公文書，有民事
    訴訟法第468條判決不適用法規或適用不當之違背法令情事
    。
  (二)原判決第2頁第8行稱：「…雙方尚未進行言詞辯論…」，可
    知原審違背民事訴訟法第469條第5項「違背言詞辯論公開之
    規定者」，其判決當然違背法令。
  (三)被上訴人為調查人員，其撰述檢舉人報告，有調查事實真相
    之義務，以防受利用為挾怨報復陷害他人之工具；又被上訴
    人為安全官，當有查察之權，其未依法查察，明知戴華雄為
    挾怨報復、所述不實，竟違背職務，登載於公文書上，為偽
    造公文書。上訴人因被上訴人之偽造公文書移送法辦，上訴
    人之訴訟權、人格權受不法侵害而有損害，自得請求損害賠
    償。原判決稱：無害於被上訴人等語，亦有民事訴訟法第
    468條判決不適用法規或適用不當之違背法令情事。
  (四)原審筆錄未依法提示給上訴人指認，違背證據裁判主義直接
    審理原則，亦有民事訴訟法第468條規定之違背法令情事。
四對於小額程序第一審裁判之上訴，非以其違背法令為理由，不
  得為之；所謂違背法令，係指判決不適用法規或適用不當；另
  違背言詞辯論公開之規定者，其判決當然為違背法令。民事訴
  訟法第436條之24第2項、第436條之32第2項準用第468條、第
  469條第5款分別定有明文。上訴人雖謂：原判決有民事訴訟法
  第468條、第469條第5款之違背法令情事等語，然查：
  (一)原審定於95年4月11日行調解程序，因上訴人未於該調解期
    日到場，致調解不成立，有調解程序筆錄附原審卷可稽（原
    審卷第49頁）。故原判決記載95年4月11日調解不成立等語
    ，並無不實。且原判決係以上訴人之訴顯無理由而逕以判決
    駁回之，則縱然原審未行調解程序，其判決亦無不適用法規
    或適用不當之違背法令情事。
  (二)次按「原告之訴，依其所訴之事實，在法律上顯無理由者，
    法院得不經言詞辯論，逕以判決駁回之。」民事訴訟法第
    249 條第2項定有明文，其規定依同法第436條第2項、第436
    條之23，於小額程序準用之。原判決係依上訴人所訴之事實
    ，認其訴顯無理由，而不經言詞辯論，逕以判決駁回。故原
    判決記載雙方尚未進行言詞辯論等語，並無不合。
  (三)再者，原判決既係依上訴人所訴之事實，以其訴顯無理由，
    而不經言詞辯論，逕以判決駁回，即毋庸調查證據，難認原
    審有上訴人所稱違背證據裁判主義、直接審理原則等違背法
    令情事。
  (四)至於上訴人雖主張：其因被上訴人報告之記載而受有損害，
    原判決認無害於被上訴人名譽係違背法令等語，然未具體指
    出原判決認定事實有如何違反法令情事，亦未指明所違反法
    令之條項或內容，難認原判決有何判決不適用法規或適用不
    當之情事。
  (五)綜上所述，依上訴意旨足認上訴為無理由，爰不經言詞辯論
    ，逕為駁回上訴。
五上訴人應負擔之訴訟費用即第二審裁判費為1,500元。
六據上結論，本件上訴為無理由。依民事訴訟法第436條之32第1
  項、第2項、第449條第1項、第436條之29第2款、第95條、第
  78條、第436條之19第1項，判決如主文。
中    華    民    國    95    年    9    月    20    日
                  民事第四庭  審判長法  官  林麗玲
                                    法  官  陳文正
                                    法  官  林玲玉
以上正本係照原本作成。
本件不得再上訴。
中    華    民    國    95    年    9    月    21    日
                                    書記官  江虹儀


司法院資訊處製作；財團法人民間司法改革基金會備份。
